臺北高等行政法院判決
　　　　　　　　　　　　　　　　　　 96年度簡字第00270號
原　　　告　甲○○
被　　　告　財政部臺北市國稅局
代　表　人　凌忠嫄（局長）
上列當事人間因綜合所得稅事件，原告不服財政部中華民國96年
1 月26日台財訴字第09500546140 號（案號：00000000）訴願決
定，提起行政訴訟。本院判決如下：
    主  文
原告之訴駁回。
訴訟費用由原告負擔。
    事  實
壹、事實概要：
    原告民國（下同）89年度綜合所得稅結算申報，虛報已死亡
    親屬黎良軍之免稅額新臺幣（下同）111,000 元，暨漏報其
    本人及其配偶營利、利息、機會及其他所得計70,654元，經
    被告查獲，遂併課當年度綜合所得稅，核定綜合所得總額為
    4,739,502 元，淨額為4,327,831 元，除發單補徵稅額46,4
    66元外，並按所漏稅額71,719元處1 倍罰鍰71,700元（計至
    百元止）。原告對所處罰鍰不服，申請復查，經被告以95年
    9 月19日財北國稅法字第0950230493號復查決定（下稱原處
    分）駁回，提起訴願，復遭財政部決定駁回，遂向本院提起
    行政訴訟。
貳、兩造聲明：
一、原告聲明：求為判決
(一)、訴願決定及原處分均撤銷。
(二)、訴訟費用由被告負擔。
二、被告聲明：求為判決如主文所示。
參、兩造之爭點：
一、原告主張之理由：
    原告歷年均委託友人填報所得稅申報書，89年度申報所得稅
    時亦然。惟友人不知原告之直系親屬業已死亡，故參照往年
    留底之申報書填寫，因原告不了解所得稅法之規定，對申報
    書之內容無從核對，故89年度所得稅申請書之內容並無故意
    或不正當之逃漏。又依稅捐稽徵法之規定，所得稅之核課期
    間為5 年，本案已逾核課期間，不應再徵納及處罰。
二、被告主張之理由：
    原告列報扶養直系尊親屬黎良軍（11年次出生），業於88年
    7 月10日死亡，致虛列免稅額111,000 元，縱如所訴係請別
    人代填，惟代理人所為代理行為，效力及於本人，原告尚無
    不知黎君已死亡之事實，自應注意使之符合稅法之強行規定
    ，其列報死亡直系尊親屬免稅額核有不正當方法逃漏稅捐，
    核課期間為7 年，且其執為虛列之事由，尚非不可避免，則
    原告應注意、能注意而不注意，致將黎君列報扶養，縱非故
    意，仍難卸免其過失虛報之責任，原告既未履行上開注意義
    務致生漏稅之違章，被告原處分據之處以系爭罰鍰，自屬有
    據；又「稅務違章案件減免處罰標準」中就原告上述違章情
    形，亦無免罰之規定，且原處分以法定2 倍以下之1 倍，處
    罰鍰71,700元，實已考量本件原告違章程度所為之適切裁罰
    ，揆諸行為時稅捐稽徵法第21條第3 項、第49條第1 項及所
    得稅法第71條第1 項、第110 條第1 項之規定，亦無違誤。
    理  由
壹、程序方面：
一、本件係關於稅捐課徵核課稅額在20萬元以下事件及因不服行
    政機關所為20萬元以下罰鍰處分而涉訟之事件，依行政訴訟
    法第229 條第1 項第2 款規定，應適用簡易程序（行政訴訟
    法第229 條第1 項所定適用簡易程序之數額3 萬元，業經司
    法院以92年9 月17日院台廳行一字第23681 號令增至20萬元
    ，並定於93年1 月1 日實施）；本院並依同法第233 條第1
    項規定，不經言詞辯論逕行判決，合先敘明。
二、本件行政訴訟起訴後，被告原代表人由許虞哲變更為凌忠嫄
    ，有行政院96年8 月3 日院授人力字第096256721 號令在卷
    可稽，玆經繼任者於95年8 月16日具狀承受訴訟，核無不合
    ，應予准許。
貳、實體方面：
一、按「稅捐之核課期間，依左列規定：一、．．．三、未於規
    定期間內申報，或故意以詐欺或其他不正當方法逃漏稅捐者
    ；其核課期間為七年。」、「滯納金、利息、滯報金、怠報
    金、短估金及罰鍰等，除本法另有規定者外，準用本法有關
    稅捐之規定。」稅捐稽徵法第21條第1 項第3 款、第49條分
    別定有明文。次按「納稅義務人應於每年二月二十日起至三
    月底止，填具結算申報書，向該管稽徵機關，申報其上一年
    度內構成綜合所得總額或營利事業收入總額之項目及數額，
    以及有關減免、扣除之事實，並應依其全年應納稅額減除暫
    繳稅額、尚未抵繳之扣繳稅額及可扣抵稅額，計算其應納之
    結算稅額，於申報前自行繳納。」、「納稅義務人已依本法
    規定辦理結算申報，但對依本法規定應申報課稅之所得額有
    漏報或短報情事者，處以所漏稅額二倍以下之罰鍰。」行為
    時所得稅法第71條第1 項、第110 條第1 項著有規定。又納
    稅義務人已依所得稅法規定辦理結算申報，但虛報免稅額或
    扣除額者，處所漏稅額1 倍之罰鍰，為財政部頒布之稅務違
    章案件裁罰金額或倍數參考表所明定。
二、查原告直系尊親屬黎良軍（民國11年次出生）業於88年7 月
    10日死亡，惟原告89年度綜合所得稅結算申報，仍列報黎良
    軍之免稅額111,000 元，並漏報其本人及其配偶營利、利息
    、機會及其他所得計70,654元，為被告查獲，遂併課當年度
    綜合所得稅，核定綜合所得總額為4,739,502 元，淨額為4,
    327,831 元，除發單補徵稅額46,466元外，並於95年5 月9
    日按所漏稅額71,719元裁處原告1 倍罰鍰71,700元（計至百
    元止）。原告對所處罰鍰不服，迭經復查、訴願均遭駁回等
    事實，有被告89年度綜合所得稅申報核定通知書、處分書（
    編號：Ｚ0000000000000）、原告結算申報書、各類所得扣繳
    暨免扣繳憑單、股利憑單及死亡登記申請書資料查詢清單、
    如事實概要所述之復查決定書等件影本附卷可稽（見原處分
    卷第4-6 、16-20 、31-37 頁），且為兩造所不爭，自堪信
    為真實。
三、原告循序提起本件行政訴訟，主張：其不了解所得稅法之規
    定，請求朋友幫忙填寫申報，但朋友不知原告之直系親屬業
    已死亡，故原告係誠實申報或疏忽，但無故意或不正當逃漏
    。本案既已逾核課期間，稅捐機關應不得再行徵收及處罰云
    云。
四、按公法與私法，雖各具特殊性質，但二者亦有其共通之原理
    ，私法規定之表現一般法理者，應亦可適用於公法關係（參
    照改制前行政法院52年度判字第345 號判例意旨參照）。而
    「代理人於代理權限內，以本人名義所為之意思表示，直接
    對本人發生效力。」、「債務人之代理人或使用人，關於債
    之履行有故意過失時，債務人應與自己之故意過失負同一責
    任。」民法第103 條前段、第224 條定有明文。如前所述，
    原告直系尊親屬黎良軍業於88年7 月10日死亡，惟原告89年
    度綜合所得稅結算申報，仍列報黎某之上開免稅額，即便無
    詐欺之故意，亦有以不正當方法逃漏稅捐情事。而其結算申
    報縱係委由友人代為申報，然揆之上開說明，原告亦應就其
    友人之疏失負同一之責任，是其核課期間自係適用稅捐稽徵
    法第21條第1 項第3款 為7 年，而被告係於95年5 月9 日為
    系爭裁罰處分，顯未逾核課期間，是原告所為系爭罰鍰已逾
    核課期間之主張，即無可採，首先敘明。
五、次按「人民違反法律上之義務而應受行政罰之行為，法律無
    特別規定時，雖不以出於故意為必要，仍須以過失為其責任
    條件。但應受行政罰之行為，僅須違反禁止規定或作為義務
    ，而不以發生損害或危險為其要件者，推定為有過失，於行
    為人不能舉證證明自己無過失時，即應受處罰。」司法院釋
    字第275 號解釋可資參照，是於95年2 月5 日行政罰法施行
    前，違反行政法上之義務，仍以行為人具有違法之故意或過
    失為責任條件。本件原告於89年度所得稅結算申報，列報之
    扶養直系尊親屬黎良軍早於88年7 月10日死亡，乃有虛列免
    稅額111,000 元之違章事實，前已述及，縱如所稱係由友人
    代填寫申報，惟對稅捐稽徵機關而言，其友人以原告名義所
    為之申報行為，乃視同其自為，原告應就友人之疏失，負漏
    報稅捐之責。且原告應注意且能注意綜合所得稅申報內容繁
    瑣，應選任熟稔申報業務者為之，竟未注意選任適當之人，
    竟委由非專業稅務代理人代為，事後且未盡監督之責，自有
    疏失；是其雖非故意虛列免稅額，仍無解其過失之責。從而
    ，被告除補徵上揭稅額外，併依所得稅法第110 條規定，按
    原告上述漏稅額裁處1 倍之罰鍰71,700元（計至百元止），
    於法自無不合。原告主張其無逃漏系爭所得稅之故意，縱係
    屬實，仍無解其具過失責任條件，而應受裁罰之事實，併此
    敘明。
六、綜上所述，原告之主張均無可採。從而被告按所漏稅額71,7
    19元處1 倍罰鍰71,700元（計至百元止）並無不合，訴願決
    定予以維持，亦無違誤，均應予維持。本件原告之訴為無理
    由，爰不經言詞辯論，予以駁回。
七、兩造其餘攻擊防禦方法經本院審酌後，核與本件判決結果均
    不生影響，故不再逐項論述，附敘明之。
據上論結，本件原告之訴為無理由，爰依行政訴訟法第236 條、
第233 條第1 項、第98條第1 項前段判決如主文。
中　　華　　民　　國　　96　　年　 　9　　月　 19  　 日
                　　　　　  第七庭　法　官　林玫君
上為正本係照原本作成。
本件以訴訟事件所涉及之法律見解具有原則性者為限，始得於本
判決送達後20日內向本院提出上訴狀並表明上訴理由，如已於本
判決宣示後送達前提起上訴者，應於判決送達後20日內補具上訴
理由（均按他造人數附繕本），且經最高行政法院許可後方得上
訴。
中　　華　　民　　國　　96　　年　 　9　　月　 19  　 日
 　　　　　　　　　　　　　 　　　　書記官　黃明和
